---
title: "NOTA 2"
output: pdf_document
---

```{r setup, include=FALSE}
knitr::opts_chunk$set(echo = TRUE, warning = FALSE, message = FALSE)
```

Primero, se cargan estas bibliotecas. Luego, se lee un archivo CSV llamado "MW.csv" y se almacena en un DataFrame denominado df. Finalmente, se muestra una vista previa de los primeros registros del DataFrame mediante head(df).

```{r}
# Cargar la biblioteca tidyverse
library(tidyverse)
library(gridExtra)

# Cargar los datos desde un archivo CSV
df <- read.csv("MW.csv")

# Explorar los primeros registros del DataFrame
head(df)

```

Realizamos un resumen estadístico de los datos contenidos en el DataFrame df utilizando la función summary(df). Luego, los datos se filtran para eliminar valores atípicos y se separan en dos DataFrames diferentes, df_male y df_female, según la categoría "Sex". Esto se logra utilizando la función filter() para seleccionar rangos válidos de "Height" (altura) y "Weight" (peso) en el DataFrame original df, lo que permite mantener únicamente los datos dentro de rangos específicos.

```{r}
# Resumen estadístico
summary(df)

# Vamos a separar los datos por la categoria Sex y quitaremos los outliers
df <- filter(df, (135 < Height & Height< 220) & (40 < Weight & Weight < 130))

df_male <- filter(df, Sex == "Male")

df_female <-filter(df, Sex == "Female")
```

Generamos un gráfico de caja (boxplot) personalizado que muestra la distribución de la altura (Height) separada por género (Sex). Se utiliza geom_boxplot() para crear el diagrama de caja básico y stat_summary() para agregar estadísticas adicionales, como la media y los cuantiles. Los puntos representan estas estadísticas.

```{r, fig.align = 'center', fig.width = 5, fig.height = 3}
# Crear un gráfico de caja personalizado con estadísticas adicionales
ggplot(df, aes(x = Sex, y = Height, fill = Sex)) +
  geom_boxplot() +
  stat_summary(
    fun = c(mean, quantile), 
    fun.min = min, 
    fun.max = max, 
    geom = "point", 
    position = position_dodge(width = 0.75), 
    size = 3
  ) +
  labs(
    title = "Diagrama de Caja de Altura con Estadísticas",
    x = "Sexo",
    y = "Altura (cm)"
  ) +
  theme_minimal()
```

Creamos dos gráficos de histograma, uno para la distribución de altura en hombres (df_male) y otro para mujeres (df_female). Cada gráfico muestra la frecuencia de alturas en intervalos de 5 centímetros (binwidth = 5) y marca la media de altura con una línea vertical punteada en azul.

```{r, fig.align = 'center', fig.width = 7, fig.height = 3}
p1 <- ggplot(data = df_male, mapping = aes(x = Height)) +
        geom_histogram(binwidth = 5, fill = "lightgreen", color = "black") +
        geom_vline(aes(xintercept = mean(Height)),
                     color = "blue", linetype = "dashed", size = 1) +
        labs(
        title = "Distribución de Altura en Hombres",
        x = "Altura (cm)",
        y = "Frecuencia") +
        theme_minimal()

p2 <- ggplot(data = df_female, mapping = aes(x = Height)) +
      geom_histogram(binwidth = 5, fill = "lightblue", color = "black") +
      geom_vline(aes(xintercept = mean(Height)),
                     color = "blue", linetype = "dashed", size = 1) +
      labs(
      title = "Distribución de Altura en Mujeres",
      x = "Altura (cm)",
      y = "Frecuencia") +
      theme_minimal()

grid.arrange(p1,p2,ncol = 2)
```

Generamos dos gráficos de histograma, uno para la distribución de peso en hombres (df_male) y otro para mujeres (df_female). Cada gráfico muestra la frecuencia de pesos en intervalos de 5 kg (binwidth = 5) y marca la media del peso con una línea vertical punteada en azul.

```{r, fig.align = 'center', fig.width = 7, fig.height = 3}
p1 <- ggplot(data = df_male, mapping = aes(x = Weight)) +
        geom_histogram(binwidth = 5, fill = "lightgreen", color = "black") +
        geom_vline(aes(xintercept = mean(Weight)),
                     color = "blue", linetype = "dashed", size = 1) +
        labs(
        title = "Distribución del Peso en Hombres",
        x = "Peso (kg)",
        y = "Frecuencia") +
        theme_minimal()

p2 <- ggplot(data = df_female, mapping = aes(x = Weight)) +
      geom_histogram(binwidth = 5, fill = "lightblue", color = "black") +
      geom_vline(aes(xintercept = mean(Weight)),
                     color = "blue", linetype = "dashed", size = 1) +
      labs(
      title = "Distribución del Peso en Mujeres",
      x = "Peso (kg)",
      y = "Frecuencia") +
      theme_minimal()
grid.arrange(p1,p2,ncol = 2)
```

Creamos un gráfico de dispersión para visualizar la relación entre la altura (en cm) y el peso (en kg) de los datos en el DataFrame df. Además, aplica una línea de regresión lineal a los puntos para ilustrar la tendencia general de la relación.

```{r, fig.align = 'center', fig.width = 5, fig.height = 3}
# Crear un gráfico de dispersión
ggplot(df) +
  geom_point(aes(x = Height, y = Weight, color = Sex)) +  # Agregar puntos
  geom_smooth(aes(x = Height, y = Weight), method = lm) +
  labs(
    title = "Correlación entre Altura y Peso por Sexo",
    x = "Altura (cm)",
    y = "Peso (kg)"
  ) +
  theme_minimal()

```

Calculamos la media (media_hombres) y la desviación estándar (sd_hombres) de las alturas de los hombres en el DataFrame df_male utilizando las funciones mean() y sd().

Luego, se crea un histograma de las alturas de los hombres utilizando ggplot2. Se establece el histograma para mostrar la densidad en el eje y con aes(y = ..density..) y se personaliza su apariencia con colores y líneas. Además, se agrega una curva de distribución normal ajustada a las observaciones utilizando geom_density() con parámetros basados en la media y la desviación estándar calculadas anteriormente.

```{r, fig.align = 'center', fig.width = 5, fig.height = 3}



```

En este código, se realiza un análisis de chi-cuadrado para comparar las frecuencias observadas y esperadas en intervalos de clase definidos por canastas. Los comentarios explican cada paso, desde el cálculo de frecuencias observadas y probabilidades esperadas hasta la realización de la prueba de chi-cuadrado. Esto facilita la comprensión de la aplicación de la prueba estadística a los datos de altura de los hombres.

```{r, fig.align = 'center', fig.width = 5, fig.height = 3}
# Obtener las alturas de los hombres
datos <- df_male$Height

# Definir los intervalos de clase (canastas) para el histograma
canastas <- seq(min(datos), max(datos), 5)

# Inicializar un vector para almacenar las frecuencias observadas
freq_obs <- c()

# Calcular las frecuencias observadas para cada intervalo de clase
for (ii in 1:(length(canastas)-1)) {
  obs <- ifelse(datos > canastas[ii] & datos < canastas[ii + 1], 1, 0)
  freq_obs[ii] <- sum(obs)
}

# Calcular las probabilidades esperadas para cada intervalo de clase
p_esp <- diff(sapply(canastas, function(x) {
  pnorm(x, mean = media_hombres, sd = sd_hombres)
}))

# Ajustar la primera y última probabilidad esperada para incluir valores fuera de los intervalos
p_esp[1] <- p_esp[1] + pnorm(canastas[1], mean = media_hombres, sd = sd_hombres)
p_esp[length(p_esp)] <- p_esp[length(p_esp)] + (1 - sum(p_esp))

# Calcular las frecuencias esperadas para cada intervalo de clase
freq_esp <- p_esp * sum(freq_obs)

# Crear una tabla con las frecuencias observadas y esperadas
tibble(freq_obs, freq_esp)

# Realizar una prueba de chi-cuadrado para comparar las frecuencias observadas y esperadas
chisq.test(freq_obs, p = p_esp)


chisq.test(freq_obs, p = freq_esp/sum(freq_esp))


```
00