library(tidyverse)
glimpse(Metro_V_1_2)


---
title: "Análisis de datos del metro de la CDMX"
output: html_document
---

## Análisis de datos del metro de la CDMX con `tidyverse`

Vamos a utilizar la base de datos del metro de la CDMX para practicar algunas operaciones comunes de análisis de datos con `tidyverse`.


```{r}
getwd()
```


```{r analysis, echo=TRUE}
library(tidyverse)
library(readxl)
base_metro <- read_excel("Metro V.1.2.xlsx")


```

# Exploración inicial
```{r}
glimpse(base_metro)
```


# 1. Filtrado de datos
filter() permite seleccionar subconjuntos de filas dentro del data frame. 
En este caso, estamos filtrando las estaciones en el mes de enero del año 2022 con una afluencia mayor a 1000.
```{r}
filtered_stations <- filter(base_metro, mes == "Enero", anio == "2022", afluencia > 1000)
head(filtered_stations)
hist(filtered_stations$afluencia)

```

# 2. Selección de columnas
```{r}
selected_columns <- select(base_metro, mes, anio, estacion, afluencia)
head(selected_columns)
```

# 3. Ordenamiento de datos
```{r}
ordered_data <- arrange(base_metro, desc(afluencia))
head(ordered_data)
```

# 4. Creación y modificación de columnas
```{r}
modified_data <- mutate(base_metro, afluencia_miles = afluencia / 1000)
head(modified_data)
```

# 5. Resumen y agrupación de datos
```{r}
monthly_summary_2023 <- base_metro %>%
  filter(anio == "2022") %>%
  group_by(mes) %>%
  summarise(afluencia_total = sum(afluencia), afluencia_promedio = mean(afluencia))
head(monthly_summary_2023)
```

# 6. Uso de pipelines
```{r}
top_stations_2022 <- base_metro |>
  filter(anio == "2022") |>
  group_by(estacion) |>
  summarise(afluencia_promedio = mean(afluencia)) |>
  arrange(desc(afluencia_promedio)) |>
  head(5)
top_stations_2022
```

# 7. Agrupaciones más avanzadas
```{r}
grouped_data <- base_metro |>
  group_by(linea, mes) |>
  mutate(afluencia_desv = sd(afluencia))
head(grouped_data)
```




